臺灣臺南地方法院交通事件裁定　　　　　　　　　　九十三年度交聲字第一一四號
　　移送機關　交通部公路總局嘉義區監理所臺南監理站
　　受處分人
　　即異議人　甲○○○
右列受處分人因違反道路交通管理處罰條例案件，對於交通部公路總局嘉義區監理所
臺南監理站九十三年二月二十六日所為之裁決處分（處分案號：嘉監南字第裁七四—
Ｍ00000000號）聲明異議，本院裁定如左：
    主  文
異議駁回。
    理  由
一、聲明異議意旨略以：受處分人即異議人甲○○○雖不否認其所有之車牌號碼Ｃ七
    —二０二三號自用小客貨車，於民國九十二年十二月三十日下午二點五十九分左
    右，有經人駕駛並於行經臺南縣一七六號縣道九．五公里處時，以時速七十六公
    里之速度行進，而遭臺南縣警察局交通隊警員以雷達測速照相儀器測得其有超速
    之違規行為，並予以照相採證逕行舉發等事實。然本件違規地點前後路段之交通
    標誌標示不清，路面及路旁均無最高速限六十公里之交通標誌，且執勤警員於執
    行測速照相勤務時，係搭乘一般車輛而從對向車道進行測速照相，而非在警車內
    執行測速照相勤務，該車車頂亦無閃爍警示燈光，顯見該執勤警員之違規取締有
    所不當，故異議人不服該裁處，而提起本件異議。
二、按汽車駕駛人，行車速度，超過規定之最高時速，處新臺幣一千二百元以上二千
    四百元以下罰鍰，並記違規點數一點，道路交通管理處罰條例第四十條第一項及
    第六十三條第一項第一款分別定有明文；又道路交通管理處罰條例關於車輛駕駛
    人之處罰，如應歸責於車輛所有人者，處罰車輛所有人，同條例第八十五條第三
    項亦規定甚明。另駕駛人駕駛汽車，應遵守道路交通標誌、標線、號誌之指示；
    而行車速度，依標誌或標線之規定，無標誌或標線者，時速不得超過五０公里，
    但在未劃設車道線或行車分向線之道路，時速不得超過四０公里，道路交通安全
    規則第九十條前段及第九十三條第一項第一款則有明文規定。
三、經查：
    （一）受處分人即異議人甲○○○並不否認其所有之車牌號碼Ｃ七—二０二三號
          自用小客貨車，於九十二年十二月三十日下午二點五十九分左右，有經人
          駕駛行經臺南縣一七六號縣道九．五公里處時，該車之行車速度為時速七
          十六公里而有超速之違規事實，且有臺南縣警察局南縣警交字第Ｍ000
          00000號舉發違反道路交通管理事件通知單、臺南縣警察局九十三年
          二月九日南縣警交字第０九三００二三０一二號、九十三年三月三十一日
          南縣警交字第０九三００三二四五五號函各一份及違規測速採證照片一張
          附卷可參。其次，詳細觀察該違規測速採證照片內容，可知照片中之違規
          車輛，確係異議人所有之前開小客貨車，且該路段之最高速限為時速六十
          公里，而該小客貨車之行車速度則為時速七十六公里無誤；另該雷達測速
          儀亦經我國經濟部標準檢驗局，於九十二年四月十一日檢定合格，有效期
          限係至九十三年四月止等情，復有前述臺南縣警察局九十三年三月三十一
          日南縣警交字第０九三００三二四五五號函附之經濟部標準檢驗局九十二
          年四月十二日雷達測速儀檢定合格證書一份存卷可佐，足見本件執勤警員
          所使用之測速儀器之準確度及正確性，應均值得信賴。故異議人所有
          之上開自用小客貨車，在右述時、地，經人駕駛之行車速度為時速七十六
          公里而有超速之違規事實，應可認定。
    （二）至受處分人即異議人甲○○○雖辯稱：本件違規地點前後路段之交通標誌
          標示不清，路面及路旁均無最高速限六十公里之交通標誌云云。然而，臺
          南縣一七六號縣道九‧五公里前後路段，於路旁或路面均設有「速限六十
          公里」之交通標誌及標線等情，則有上述臺南縣警察局九十三年三月三十
          一日南縣警交字第０九三００三二四五五號函附之臺南縣一七六號縣道七
          ．五公里（七股往佳里方向）及十．七公里（佳里往七股段）處之最高速
          限標誌、標線照片兩張在卷足憑，顯見異議人上開所辯，與事實尚非相符
          。況如前述，道路交通安全規則第九十三條第一項第一款業已明文規定：
          「行車速度，依標誌或標線之規定，無標誌或標線者，時速不得超過五０
          公里，但在未劃設車道線或行車分向線之道路，時速不得超過四０公里」
          ，可知縱然本件違規地點前後路段，並無任何最高速限之標誌或標線，然
          汽車駕駛人駕車於本件劃設有行車分向線之路段行駛時，依照上開道路交
          通安全規則之規定，則負有遵守行車速度不得超過時速五十公里之注意義
          務。因之，假若本件違規地點前後路段未設有最高速限之標誌或標線等情
          屬實，則異議人所有之前述小客貨車，於右開時、地，經人駕駛之行車速
          度不僅超速，而且恐怕還超過最高速限時速二十公里以上。
    （三）此外，受處分人即異議人甲○○○另辯稱：執勤警員於執行測速照相勤務
          時，係搭乘一般車輛而從對向車道進行測速照相，該車車頂亦無閃爍警示
          燈光，顯見該執勤警員之違規取締有所不當云云。然如前述，汽車駕駛人
          駕駛汽車於道路上行駛，本有熟知並遵守道路交通安全法令之義務，且此
          項義務尚不因交通勤務警察執勤方式之不同而有所差異；而本件違規地點
          前後路段，既設有明顯之最高速限標誌及標線等交通設施，則異議人所有
          之上開小客貨車駕駛人，駕車行經本件違規地點時，即應注意並遵守該路
          段之道路交通標誌、標線之指示，而不能僅因不知該違規地點有違規測速
          照相儀器之設置，而據此主張該車無須在道路交通標誌、標線及道路交通
          安全規則所規定之最高速限範圍內行駛。另在法令並未明文規定交通勤務
          警察以流動測速照相儀器執行超速取締勤務時，必須乘用裝設有閃爍警示
          燈光之制式警用車輛，否則該項舉發即為無效之情形下，交通勤務警員縱
          然乘用一般公務車輛而執行違規超速取締勤務，則該警員之取締舉發程序
          及據此所確認之超速違規事實，經核並不因之而受任何影響。又本件執勤
          警員將違規測速照相儀器設置於何處？則係該儀器操作人員針對該違規地
          點之道路狀況與周遭環境，並斟酌該儀器測速正確性需要之各項設置條件
          所為之判斷結果，此與異議人所有之前述小客貨車駕駛人是否有超速之違
          規行為，更屬無涉。至於目前設置有違規測速照相儀器前之相當地點，雖
          多設有「前有測速照相」等警告標示，而執行超速取締勤務警員所使用之
          車輛，亦多為裝設有閃爍警示燈光之制式警用車輛，然此應係交通勤務警
          察機關為避免受到取締手段不夠光明正大或為增加舉發業績而濫行取締之
          質疑，以及加強提醒通過該路段之駕駛人注意並遵守最高速限所為之警示
          性措施，尚非法令所規定之執勤必要行為，故異議人亦不能僅以本件執勤
          警員所使用之車輛並無閃爍警示燈光等事由，而指摘本件超速違規之舉發
          過程有何違法或嚴重失當之處。從而，異議人右開所辯：本件違規取締有
          所不當云云，經核亦非有理。
四、綜上所述，受處分人即異議人甲○○○所有之車牌號碼Ｃ七—二０二三號自用小
    客貨車，有於上開時、地，經人駕駛之行車速度為時速七十六公里，而有超速之
    違規事實既可認定，則原處分機關即交通部公路總局嘉義區監理所臺南監理站，
    據此並引用上開道路交通管理處罰條例第四十條第一項、第六十三條第一項第一
    款及第八十五條第三項等規定，並參照違反道路交通管理事件統一裁罰基準表之
    相關內容，而裁處異議人罰鍰新臺幣一千七百元，並記違規點數一點，於法即無
    不當。至本件異議內容，經核並無理由，故應予以駁回。
五、據上論斷，應依道路交通案件處理辦法第十九條，裁定如主文。
中    華    民    國      九十三      年      四      月      二十六    日
                              臺灣臺南地方法院交通法庭
                                  法  官    陳  志  成
右正本證明與原本無異。
如不服本裁定應於送達後五日內向本院提出抗告狀。
                                  書記官    黃  瓊  蘭
中    華    民    國      九十三      年      四      月      二十六    日
